臺灣臺中地方法院刑事裁定
110年度聲字第3525號
聲  請  人
即  被  告  陳政易


選任辯護人  王全中律師
上列聲請人即被告因本院109年度交簡上字第171號過失傷害案件
，聲請本院法官迴避，本院裁定如下：
    主    文
聲請駁回。
    理    由
一、聲請意旨略以：鈞院於民國110年9月16日上午進行109年度
    交簡上字第171號案件審理程序時，就本件道路交通事故是
    否送逢甲大學鑑定，合議庭未請檢察官表示意見，即當庭裁
    定駁回，且審判長對當庭勘驗之監視錄影光碟畫面，就影像
    內容勘驗之結果與事實不符，足認有偏頗之虞，爰依刑事訴
    訟法第18、19條之規定，當庭言詞聲請審判長迴避等語。
二、按當事人遇有下列情形之一者，得聲請法官迴避：「法官
    有前條情形而不自行迴避者。法官有前條以外情形，足認
    其執行職務有偏頗之虞者。」；前條第2款情形，如當事人
    已就該案件有所聲明或陳述後，不得聲請法官迴避，但聲請
    迴避之原因發生在後或知悉在後者，不在此限；聲請法官迴
    避，應以書狀舉其原因向法官所屬法院為之。但於審判期日
    或受訊問時，得以言詞為之；聲請迴避之原因及前條第2項
    但書之事實，應釋明之，刑事訴訟法第18條、第19條、第20
    條第2項分別定有明文。次按所謂足認法官執行職務有偏頗
    之虞，係指以一般通常之人所具有之合理觀點，對於該承辦
    法官能否為公平之裁判，均足產生懷疑，且此種懷疑之發生
    ，存有其完全客觀之原因，而非僅出於當事人自己主觀之判
    斷者，始足當之，或須法官於訴訟之結果有利害關係或與當
    事人有親交嫌怨等客觀事實，足以使人疑其將為不公平之審
    判者而言(最高法院70年台抗字第174號裁判意旨參照）。又
    按當事人、代理人、辯護人或輔佐人聲請調查之證據，法院
    認為不必要者，得以裁定駁回之；待證事實已臻明瞭無再調
    查之必要者，應認為不必要；當事人、代理人、辯護人或輔
    佐人對於審判長或受命法官有關證據調查或訴訟指揮之處分
    不服者，除有特別規定外，得向法院聲明異議，刑事訴訟法
    第163條之2第1項、第2項第3款、第288條之3第1項分別定有
    明文。再按訴訟上之指揮，乃專屬於法院之職權，當事人之
    主張、聲請，在無礙於事實之確認以及法的解釋適用之範圍
    下，法院固得斟酌其請求以為訴訟之進行，但仍不得以此對
    當事人之有利與否，作為其將有不公平裁判之依據，更不得
    以此訴訟之進行與否，謂有偏頗之虞，而聲請法官迴避(最
    高法院79年台抗字第318號判例意旨參照）。復按受命法官
    於準備程序，或審判長於審判中，對於當事人等聲請調查之
    證據，逕自認為不必要而予以駁回者，即屬有關調查證據之
    處分違法，應依聲明異議之方式請求救濟，由所屬合議庭裁
    定。凡此尚屬在該次程序中有關調查證據或訴訟指揮之處分
    有所違法或不當之範疇，辯護人如有不服，自應依法、適正
    地聲明異議，再由所屬合議庭裁決，尚難謂得作為聲請該法
    官迴避之事由（最高法院102年度台抗字第1077號裁判意旨
    參照）。是以，非謂法院對當事人聲請調查之證據，即一律
    需進行調查，漫無限制，如法院對當事人聲請調查之證據認
    為待證事實已臻明瞭無再調查之必要者，自得以裁定駁回之
    ，此係法院的訴訟指揮權，尤不能僅以法院調查某項證據與
    否，即推論其偏頗。且當事人或辯護人對證據調查或訴訟指
    揮之處分不服，應以聲明異議方式救濟之。
三、經查：
  ㈠本件聲請人因過失傷害案件，經本院以109年度沙交簡字第2
    號判決判處有期徒刑6月，經被告上訴，現由本院以109年度
    交簡上字第171號審理中一情，業經本院依職權調取該案卷
    宗核閱無訛。
  ㈡按合議裁判案件，應依本法所定法官人數評議決定之；裁判
    之評議，以審判長為主席；評議時法官應各陳述意見，其次
    序以資淺者為先，資同以年少者為先，遞至審判長為終；評
    議以過半數之意見決定之，法院組織法第101條、第102條、
    第104條、第105條第1項分別定有明文。是合議裁判案件固
    以審判長為主席，然合議審判之法官，均應依據證據認定犯
    罪事實，並綜合個案情節，本於法律確信作出判斷，於評議
    時均有陳述意見之權責，如意見不同時，則以過半數之意見
    決定，未過半數意見之法官，亦可於評議簿內寫不同意見書
    ，以落實合議審判案件評議之功能，參與合議審判之受命法
    官及陪席法官，其行使評議之職權及對判決結果之影響程度
    ，依法與審判長並無軒輊。查，本件過失傷害案件審理中，
    合議庭已依辯護人聲請傳喚處理本件道路交通事故之臺中市
    政府警察局第三分局第三交通分隊警員陳佑任到庭詰問釐清
    當時狀況（見本院簡上卷一第313頁、卷二第32至43頁），
    再送臺中市車輛行車事故鑑定委員會鑑定，及臺中市車輛行
    車事故鑑定覆議委員會覆議肇事原因（見本院簡上二卷第91
    至94、173至176頁），嗣於110年9月16日審理程序，辯護人
    聲請再送逢甲大學鑑定告訴人龔鑫鎂閃躲車輛時有無橫向位
    移之情形，經合議庭評議後認待證事實已臻明瞭，無再調查
    之必要，依刑事訴訟法第163條之2第1項、第2項第3款裁定
    駁回，乃係由合議庭3名法官綜合全卷證據資料作出判斷，
    依過半數之評決意見，並非審判長1人可專斷決之，自難僅
    因否准辯護人調查證據之聲請即遽謂審判長執行職務有偏頗
    之虞，而構成迴避原因。再者，該次審理程序，辯護人復聲
    請當庭勘驗本件道路事故現場之監視錄影光碟，本件審判長
    已依其聲請勘驗，並將勘驗結果「畫面左上角可見有行人走
    在路上，有一輛自小客車經過，之後被告的機車經過後停止
    ，車頭燈亮著」記載於筆錄內，辯護人固認監視錄影畫面顯
    示被告之機車已倒地（見本院簡上卷二第216至217頁），就
    審判長勘驗之「被告的機車經過後停止，車頭燈亮著」，未
    記載被告機車倒地一節有所爭執，惟所謂勘驗之實施，係指
    法官本於人類與生俱有之感官知覺，親身體驗勘驗標的，以
    所獲得之感官認知作為證據，而審判長表示：「我是看不懂
    他有沒有倒地，我是看不出來。」、「我的看不出來是以我
    看到的畫面他沒有倒，看不出有辯護人說的狀況」等語（見
    本院簡上卷二第216頁），是審判長依其感官知覺，並未看
    出被告之機車倒地之事實，且檢察官亦表示：「……因為這是
    光線問題」、「我坐在這邊也沒有看到律師主張事實要怎麼
    寫，等一下法院也會問檢方看到的事實應該怎麼寫、有沒有
    什麼意見，這是表示意見的問題。」等語（見本院簡上卷二
    第218頁），準此，檢察官依其感官知覺，亦未看出被告機
    車倒地之事實，則審判長感官認知之事實並無悖於一般人感
    官所得認知之事實，自難認上開勘驗結果有何偏頗之情，且
    對於辯護人爭執之意見亦已記載於筆錄內（見本院簡上卷二
    第216至217頁），本件聲請人徒以勘驗結果與辯護人感官知
    覺不同，即任意指摘審判長執行職務有偏頗之虞，殊非有據
    。甚者，聲請人上開指摘核屬調查證據或訴訟指揮之處分有
    所違法或不當之範疇，如有不服，自應依法、適正地聲明異
    議，再由所屬合議庭裁決，尚難謂得作為聲請該法官迴避之
    事由。綜上，聲請人本件聲請核屬聲明異議範疇，復未能以
    一般通常之人所具有之合理觀點，提出任何具體事證足認審
    判長執行職務有何偏頗之情形，揆諸前揭說明，本件聲請無
    理由，應予駁回。
四、依刑事訴訟法第21條第1項前段，裁定如主文。 　　
中　　華　　民　　國　　110 　年　　10　　月　　14　　日
                  刑事第八庭  審判長法  官  高思大
                                    法  官  王靖茹 
                                    法  官  陳鈴香  
以上正本證明與原本無異。
如不服本裁定，應於收受送達後5日內向本院提出抗告狀。（應
附繕本）
　　　　　　　　　　　　　　　　　　書記官  陳科維
中　　華　　民　　國　　110 　年　　10　　月　　14　　日